臺灣基隆地方法院基隆簡易庭民事判決
109年度基簡字第1374號
原      告  陳秀琴  




被      告  李宜珊  

上列當事人間給付票款事件，本院於民國110年3月3日言詞辯論
終結，判決如下：
    主  文
被告應給付原告新臺幣壹佰壹拾玖萬壹仟參佰元，及自如附表所
示之利息起算日起至清償日止，按年息百分之六計算之利息。
訴訟費用新臺幣壹萬貳仟捌佰捌拾元由被告負擔。
本判決得假執行，但被告如以新臺幣壹佰壹拾玖萬壹仟參佰元為
原告預供擔保，得免為假執行。
    事實及理由
一、原告起訴主張：
    原告執有被告簽發如附表所示之支票12張(下稱系爭支票)，
    屆期提示因存款不足而退票，而系爭票款是楊合德因遭人倒
    債付不出錢，故拿系爭支票陸續向原告借款週轉，且被告亦
    有將其所有之房屋設定新臺幣(下同)50萬元之抵押權給原告
    ，並非如被告所述是賭博的錢，為此依票據法第5條第1項、
    第6條、第126條、第133條及第144條準用第85條第1項等規
    定而提起本件訴訟，並聲明：㈠被告應給付原告1,191,300元
    ，及自附表所示利息起算日起至清償日止，按年息百分之6
    計算之利息。㈡訴訟費用由被告負擔。㈢願供擔保，請宣告准
    為假執行。
二、被告抗辯略以：
    系爭支票帳戶是我的公公即證人楊合德說需要使用支票，所
    以由我申請並將支票簿及印章交由楊合德使用，楊合德因積
    欠原告六合彩賭博款項，故開立系爭支票給原告，這是賭博
    的錢。且原告已向楊合德拿了7年的利息，已經超過本金等
    語。
三、本院之判斷：
  ㈠原告主張其執有被告所簽發之系爭支票，經提示不獲付款等
    事實，業據提出系爭支票及退票理由單為證，且為被告所不
    爭執，堪信為真。
　㈡按票據債務人不得以自己與發票人或執票人之前手間所存抗
    辯之事由對抗執票人。但執票人取得票據出於惡意者，不在
    此限。票據法第13條定有明文。且「支票固為無因證券，票
    據債務人不得以自己與發票人或執票人前手間所存在之抗辯
    事由，對抗執票人。然發票人非不得以自己與執票人間所存
    之抗辯事由對抗執票人，此觀票據法第13條前段之反面解釋
    自明。又當事人主張有利於己之事實者，就其事實有舉證之
    責任。但法律別有規定，或依其情形顯失公平者，不在此限
    ，民事訴訟法第277條亦有明文。本件被告辯稱系爭支票之
    原因關係為楊合德與原告間賭博債務而拒絕給付票款，即應
    由被告就此有利於己之事實，負舉證責任。經查，證人楊合
    德於本院證稱：有看過系爭支票，是伊陸續向原告借款，開
    票給原告，這裡面有借款的錢，也有做六合彩的錢。這些票
    有要還借款的，也有利息在裡面。六合彩是原告當組頭，伊
    收牌交給原告。收牌要給原告錢，如果不夠的話就向原告借
    。「（證人的意思是說，這些支票裡面有包括尚未返還的借
    款、及因為幫原告收六合彩的牌，沒有辦法給原告錢而積欠
    的款項，而這些款項也轉為借款，是這個意思嗎？）是，就
    是利息一直滾」、票是伊開的，被告將支票簿及印章交給伊
    使用等語（本院110年3月3日言詞辯論筆錄2至5頁）。可知
    被告將支票簿及印章交給證人楊德合，授權楊德合開立系爭
    支票，則楊德合本於被告之授權而開立系爭支票交付原告，
    兩造應為直接前後手。而開立系爭支票之目的，系為供楊德
    合積欠原告款項之擔保或清償。楊德合積欠原告之款項，依
    楊德合所述，有一部分是借款，另一部分是楊德合幫原告收
    六合彩的牌，應交付原告之金額有短少，而約定轉成楊楊德
    合向原告之借款。則依楊德合所述，系爭支票其中與六合彩
    有關之部分，並非楊德合與原告賭博輸贏的錢，而係楊德合
    為原告處理事務本應交付予原告之金錢而無法交付，此與積
    欠賭債之情形不同，且經原告與楊合德約定更改為消費借貸
    之法律關係，是以，堪認楊合德積欠原告之金錢，均為消費
    借貸之欠款本金及利息，此與原告主張系爭票據之原因法律
    關係為消費借貸等情，並無不符。至於楊德合所述：利息1
    個禮拜最少1萬，有時候會有1萬2，50萬元的利息另外算，
    是每個月1萬，長達7年多。利息都沒有付，一直換票等情（
    本院110年3月3日言詞辯論筆錄第5頁），惟證人楊合德未明
    確指出與原告間借貸關係之本金金額、利息金額各為若干，
    及系爭支票票款金額中包括之本金、利息各為若干，即無從
    認定系爭票據之原因關係消費借貸債權中，存在超過以法定
    利率計算之利息。綜上，被告提出上揭原因關係抗辯，據以
    拒絕給付票款，均無從採認。
  ㈢按「在票據上簽名者，依票上所載文義負責」、「執票人向
    支票債務人行使追索權時，得請求自付款提示日起之利息，
    如無約定利率者，依年利6釐計算。」票據法第5條第1項、
    第133條分別定有明文。本件原告持有被告簽發之系爭支票
    ，被告以上揭抗辯事由拒絕給付票款，並非可取，則原告依
    票據之法律關係請求被告給付如主文第1項所示之票款及利
    息，為有理由，應予准許。 
四、本件係民事訴訟法第427條第2項第6款所定本於票據有所請
    求而涉訟之財產權事件訴訟，本院既為被告敗訴之判決，自
    應依同法第389條第1項第3款之規定，職權宣告假執行，並
    依職權宣告被告預供相當之擔保金額後，得免為假執行。
五、本件事證已臻明確，兩造其餘之攻擊或防禦方法及未經援用
    之證據，經本院斟酌後，認為均不足以影響本判決之結果，
    爰不逐一論述，併此敘明。 
六、訴訟費用即第一審裁判費12,880元，由敗訴之被告負擔。
七、據上論結，本件原告之訴為有理由，依民事訴訟法第436條
    第2項、第87條第1項、第78條、第389條第1項第3款、第392
    條第2項，判決如主文。
中    華    民    國   110   年     3     月    29    日
                  基隆簡易庭法  官  高偉文
以上正本係照原本作成。
對於本件判決如有不服，應於收受送達後20日內向本院提出上訴
書狀，上訴於本院合議庭，並按他造當事人之人數附具繕本。如
委任律師提起上訴者，應一併繳納上訴審裁判費。
中    華    民    國   110   年     3     月    29    日
                            書記官  王人俊 
附表      編號 發票人 發票日 (民國) 票面金額(新臺幣) 支票號碼 提示日即利息起算日(民國) 1 李宜珊 109年9月11日 100,200元 FA0000000 109年10月12日 2 李宜珊 109年9月13日 100,000元 FA0000000 109年10月8日 3 李宜珊 109年9月18日 120,000元 FA0000000 109年10月12日 4 李宜珊 109年9月20日 100,000元 FA0000000 109年10月8日 5 李宜珊 109年9月23日 86,200元 FA0000000 109年10月12日 6 李宜珊 109年9月23日 84,300元 FA0000000 109年10月12日 7 李宜珊 109年9月27日 100,000元 FA0000000 109年10月12日 8 李宜珊 109年9月27日 100,000元 FA0000000 109年10月8日 9 李宜珊 109年9月30日 106,000元 FA0000000 109年10月12日 10 李宜珊 109年10月4日 100,000元 FA0000000 109年10月12日 11 李宜珊 109年10月7日 94,600元 FA0000000 109年10月12日 12 李宜珊 109年10月11日 100,000元 FA0000000 109年10月12日